【裁判字號】    90,交聲更,2
【裁判日期】    901018
【裁判案由】    聲明異議
【裁判全文】
臺灣臺南地方法院交通事件裁定                        九十年度交聲更字第二號
    移送機關  交通部公路局嘉義區監理所麻豆監理站
    受處分人  甲○○
    即異議人
右列受處分人因違反道路交通管理處罰條例案件，對於交通部公路局嘉義區監理所麻
豆監理站八十九年十月二十五日所為之裁決處分（處分案號：麻監裁車字第七五—Ｓ
00000000號）聲明異議，前經本院以八十九年度交聲字第一七七號裁定異議
駁回，受處分人提起抗告後，復經臺灣高等法院臺南分院以九十年度交抗字第一一號
將原裁定撤銷並發回更審，本院裁定如左：
    主  文
原處分撤銷。
甲○○汽車所有人，未領用牌照行駛汽車，處罰鍰貳仟肆佰元。
    理  由
一、聲明異議意旨略以：原處分機關即交通部公路局嘉義區監理所麻豆監理站，以受
    處分人即異議人甲○○於民國八十九年七月十一日上午，駕駛未經核准領用牌照
    之本田（HONDA CBR 929RR ，引擎號碼：ＳＣ４４Ｅ—0000000號，車身
    號碼：ＪＨ２—ＳＣ４４ＡＸＹＭ００９５６７號）重型機車，行經台南市○○
    ○路與府前路之交岔路口前為警查獲之事實，而認異議人係駕駛拼裝車，且未經
    核准領用牌照行駛，乃依道路交通管理處罰條例第十二條第一項第二款、第二項
    之規定，裁處異議人罰鍰新台幣三千六百元（即銀元一千二百元）及車輛沒入。
    然因異議人當日所騎之機車，係在日本整車購入後，經拆解並以原車零件整批辦
    理進口，嗣再組合還原之「組裝車」，而非「拼裝車」，且該機車係以完整車付
    款方式購得，並非以購買零件自行組裝，並經財政部國稅局認可，以整輛車型式
    辦理完稅證明，足見車輛不得認定為變更原車車體設計結構，而私自所為之拼裝
    車輛，本車當初在日本以全新車購買，並以整車零件方式報關進口，組裝過程亦
    無擅自變更車體設計結構，應與廢鐵名義進口之殘缺不全零件所拼裝之車輛有差
    別。原處分機關認該機車係拼裝車，而據以為異議人罰鍰及沒入之裁處，認事用
    法有所違誤，為此乃聲明異議等語。
二、按汽車未領用牌照行駛者，處汽車所有人一千二百元以上二千四百元以下罰鍰，
    並禁止其行駛，修正前道路交通管理處罰條例第十二條第一項第一款定有明文。
    其次，所謂「拼裝車」係指「拼湊組裝」之車輛而言，此種車輛未經主管機關核
    准並領用牌照之前，依道路交通管理處罰條例第十二條第一項第二款之規定，禁
    止在道路上行駛，查其立法原意，無非為保障大眾之交通安全，然究其實質意涵
    ，則係因「拼裝車」在駕駛使用上之安全性堪慮，故有予以禁止之必要。又各型
    量產之汽車，於正式出廠上市○○○○○段，其機電、引擎、動力傳輸、車身結
    構等各部系統，均經原廠縝密精心之設計，再以系統整合之方式，詳為計算、測
    試、調校各系統於組合整車中之調諧性及合適度，其目的除在使各部系統經組裝
    成車之後，均能發揮原先設計之最佳性能外，更在使各部系統之運轉功率及輸力
    負荷之許容性或耐受度，彼此間緊密配合，相互調諧為用，而無倚輕倚重之失衡
    現像，以確保將來量產上市之「整車」於使用上之安全性。因此，若未經此一嚴
    謹程序所設計、檢測及製造之車輛，其安全性顯然堪慮，本無疑義，至若任意改
    裝非屬原廠設計規範或容許代換之零件，因已更動並破壞「整車」既有設計之系
    統調諧性及合適度，且未經原廠重行調校及測試，則各系統整合運作是否緊密順
    暢，即非無疑，而同有危及行車安全之虞。基此可知，禁止「拼裝車」在公路上
    行駛之立法本旨，既係著眼於使用上之不安全性，則參照上開說明，顯見基於使
    用安全性之考量，任何非由合格正式車廠所設計、製造出廠之車輛，或在原廠車
    上任意改裝非屬原廠設計規範或容許代換之零件，因其整車之結構，並不曾或更
    動後未再經原廠之嚴謹檢測及調校，使用上即具有潛在之危險性，此二種車輛均
    屬所謂之「拼裝車」，應無疑義。然而，若將原廠車完全拆解後，再以原車或原
    設計規範容許代換之零件，重行組裝成車，而未更動或破壞「整車」既有設計之
    系統調諧性及合適度，則再次組裝而成之車輛，仍應屬「原廠車」而非「拼裝車
    」。此外，此種依循原廠設計規範，按圖索驥之組裝過程，並不涉及高深造車工
    藝或技術理念，亦毋庸輔以精密儀器精算各部系統或系統整合之數據、係數，只
    須熟於車輛組裝技術之人，即可妥善為之，而非必經原廠加以組裝成車為要。
三、經查，本件受處分人即異議人於前開時、地，駕駛未領用牌照之上述本田重型機
    車為警查獲等情，除據異議人供認屬實外，且有台南市警察局南市警交字第Ｓ0
    0000000號舉發違反道路交通管理事件通知單一紙在卷可考，顯見異議人
    確有駕駛未領用牌照汽車之違規情事無疑。次查，異議人所有之本件未領有牌照
    之重型機車，產品名稱規格為：HONDA CBR 929RR， 引擎號碼：ＳＣ４４Ｅ—0
    000000號，車身號碼：ＪＨ２—ＳＣ４４ＡＸＹＭ００９５６７號，係異
    議人在日本整車購入後，經拆解並以原車零件整批辦理進口，嗣再組合還原之機
    車，組裝完成後並以「成車」為課稅單位據以向稅捐機關申報核繳汽車貨物稅等
    各節，則有財政部台灣省北區國稅局八十九年七月二十七日貨物稅完稅證明影本
    、日本國東京稅關大井出張所平成十二年六月一日稅關證明第一九四七號自動車
    通關證明書影本各一紙、漢達股份有限公司進口報單影本二份、統一發票影本四
    份、機車照片一紙附卷可憑，據此可知，異議人所有之右開重型機車確係在日本
    整車購入後，經拆解並以原車零件整批辦理進口，再行組合還原之車輛。又該機
    車經拆解進口後，係由俊揚車業股份有限公司之通過機車技能檢定合格之郭勝雄
    技術士，遵照原廠維修技術手冊載名之設計規範，於未變更原車車體設計結構之
    情況下整合組裝成車等情，則有八十九年七月五日受託保證書、該機車之服務手
    冊、八十七年七月山葉機車服務技術士檢定合格認定證、行政院勞工委員會九十
    年度技術士技能檢定學科測驗成績通知書各一份存卷可佐，顯見前開機車係經受
    有機車維修組裝專業訓練之技術士，依照原廠維修技術手冊所載內容組裝而成。
四、如前所述，本件受處分人即異議人陳文禛所有之上述重型機車，既係在日本購買
    之量產車，且屬由本田（HONDA） 此一世界知名之合格正廠所設計、製造出廠之
    機車，而非雜牌廠家由各種不同零件所自行「拼湊組裝」之機車可堪比擬。又異
    議人雖以零件名義進口後再組裝成車，然其係以原廠之整車零件，經由合格之機
    車維修技術士，依照該車之維修技術手冊所載之內容，重行組裝而成，並未改用
    非屬原廠設計規範或容許代換之零件，則該拆裝重組之過程，對於「整車」既有
    設計之系統調諧性及合適度，因未有任何更動或破壞，是該組裝完成之機車，與
    道路交通管理處罰條例所稱之「拼裝車」，尚非一致。況此種拆解組裝，非必由
    原廠為之不可，且其組裝之過程，與一般車輛進廠大修或全車鈑噴時，各部零件
    均經完全拆解，並於修竣之後再予重行組裝之情形無異，故依此組裝還原之成車
    自仍屬「原廠車」，而難逕以「拼裝車」視之。
五、至交通部八十四年十一月八日交路（八四）字第０四二六九０號之函示，略謂經
    海關進口者僅為零組件而非完整車，既無「整車」之進口證明，即屬無來歷憑證
    之車輛，則該車顯為「拼裝車」無疑等語，雖非無見，然車輛是否為「拼裝車」
    ，此為有關設計、製造或改裝層面之問題，至有無來歷憑證，則屬車輛「流通過
    程」是否適法之問題，二者範疇容非相同，且「拼裝車」固均無來歷憑證，但欠
    缺來歷憑證者，則非必均屬「拼裝車」，原處分機關即交通部公路局嘉義區監理
    所麻豆監理站，僅以本件機車係以零件名稱進口，而非以完整車名稱進口等情，
    即遽為該機車「拼裝車」之認定，顯已逾越「拼裝車」之文義可能範圍。至異議
    人取得本件重型機車之過程，或有違其他法令或迂迴規避現行禁止重型機車進口
    政策之情形，然此亦應由各主管機關引用相關規定予以正確適法之處置，實無將
    此種未經更動原廠設計規範，而經拆解再重行組裝還原之原廠「組裝車」，解釋
    成「拼裝車」，而加以處罰之理。
六、綜上所述，本件受處分人即異議人陳文禛於右開時、地，所駕駛而遭舉發裁罰之
    未領有牌照之重型機車，既非屬道路交通管理處罰條例中所稱之「拼裝車」，則
    原處分機關即交通部公路局嘉義區監理所麻豆監理站未經詳查細酌，而遽以「拼
    裝車」論之，並依道路交通管理處罰條例第十二條第一項第二款及第二項之規定
    ，而為異議人罰鍰及沒入該車輛之裁處，其認事用法，經核容有違誤，異議意旨
    執此指摘原處分不當，為有理由，故應由本院將原處分撤銷。然如前述，異議人
    未領用牌照行駛汽車之違規行為，既堪認定，則本院復應審酌異議人違規情節之
    輕重，改依同條例第十二條第一項第一款之規定，量處如主文第二項所示之裁罰
    。
七、據上論斷，應依道路交通案件處理辦法第二十條前段，修正前道路交通管理處罰
    條例第十二條第一項第一款，裁定如主文。
中      華      民      國      九十      年      十      月    十八    日
                                    臺灣臺南地方法院交通法庭
                                        法  官    陳  志  成
右正本證明與原本無異。
如不服本裁定，應於裁定送達後五日內向本院提出抗告狀( 應附繕本 )。
                                        書記官    黃  富  煜
中      華      民      國      九十      年      十      月   二十二   日


司法院資訊處製作；財團法人民間司法改革基金會備份。
